臺灣高等法院民事裁定
110年度重再字第52號
再 審原 告    李彥川  
再 審被 告    國防部軍備局

法定代理人    吳慶昌  

上列當事人間拆屋還地等再審之訴事件，再審原告對於如附表所
示之確定判決及裁定，提起再審之訴及聲請再審，本院裁定如下
：
    主  文
再審之訴及聲請均駁回。
再審訴訟費用及聲請訴訟費用由再審原告負擔。
    理  由
一、按再審之訴，應於30日之不變期間內提起。民事訴訟法第
　　500條第1項定有明文。裁定已經確定，而有同法第496條第1
    項或第497條之情形者，得準用民事訴訟法第五編之規定，
    聲請再審，專屬為裁定之原法院管轄，同法第507條、第499
    條第1項亦有明文。次按民事訴訟法第496條第1項第1款所謂
    適用法規顯有錯誤，係指確定判決違背法規或現存判例解釋
    者而言，故當事人自收受判決正本之送達時，對於判決理由
    ，有無適用法規顯有錯誤之情形，即可知悉。至於當事人本
    人對於法規之瞭解程度如何，當不能影響同法第500條第1項
    、第2項關於30日不變期間之起算（最高法院71年台再字第2
    10號裁定意旨參照）。又提起再審之訴，應依同法第501條
    第1項第4款規定，以訴狀表明再審理由及關於再審理由並遵
    守不變期間之證據，此為必須具備之程式，其未表明者無庸
    命其補正，逕以其訴不合法，裁定駁回之（最高法院60年台
    抗字第538號、70年台再字第35號判例參照）。
二、本件再審原告因與再審被告間請求拆屋還地等事件，依民事
    訴訟法第496條第1項第1款、第9款規定，對於如附表所示確
    定判決及裁定分別提起再審之訴並聲請再審，主張本件為無
    效判決，理由為：㈠私有土地經虛偽登記為國有。㈡再審被告
    登記為土地管理機關缺乏法源依據。㈢再審被告為當事人不
    適格。㈣再審原告為犯罪被害人，再審被告竟請求再審原告
    返還土地及不當得利。㈤惡意欺騙法院獲得確定判決云云。
    經查再審原告自收受如附表所示判決及裁定正本之送達時，
    即可知悉對於判決及裁定理由有無適用法規顯有錯誤之情形
    ，且如附表所示判決及裁定日均為民國107年7月25日前，而
    再審原告遲至110年12月11日始提起本件再審之訴（見本院
    卷第3頁），顯逾30日之不變期間，復未表明遵守不變期間
    之證據，本件再審之訴與再審之聲請均不合法。至於再審原
    告主張為判決基礎之證物係偽造或變造云云，惟依民事訴訟
    法第496條第2項規定，以宣告有罪之判決或處罰鍰之裁定已
    確定，或因證據不足以外之理由，而不能為有罪之確定判決
    或罰鍰之確定裁定者為限，始得提起再審之訴，再審原告僅
    泛言有該款事由，並未表明關於再審理由之證據，難謂合法
    表明再審事由，則依上說明，自無庸命其補正，逕以裁定駁
    回之。
三、據上論結，本件再審之訴及再審聲請均不合法，爰裁定如主
    文。
中　　華　　民　　國　　110 　年　　12　　月　　30　　日
                  民事第二庭
                      審判長法  官  陳容正
                            法  官  劉素如
                            法  官  邱  琦
正本係照原本作成。
如不服本裁定，應於收受送達後10日內向本院提出抗告狀，並應
繳納抗告費新臺幣１千元。
中　　華　　民　　國　　110 　年　　12　　月　　30　　日
                            書記官  廖月女

　　　　　　　　　　　　　　
附表：
編號 法  院          案  號      日  期 一 臺灣士林地方法院 95年度訴字第21號判決 95.08.18 二 臺灣士林地方法院 95年度訴字第21號裁定 95.09.18 三 臺灣士林地方法院 95年度訴字第21號裁定 95.10.16 四 臺灣高等法院 95年度抗字第1645號裁定 95.11.27 五 臺灣高等法院 95年度抗字第1646號裁定 95.11.27 六 臺灣高等法院 95年度抗字第1645號裁定 96.02.05 七 臺灣高等法院 95年度抗字第1646號裁定 96.02.05 八 臺灣高等法院 95年度抗字第1645號裁定 96.03.15 九 臺灣高等法院 95年度抗字第1646號裁定 96.03.21 十 臺灣高等法院 95年度重上字第565號判決 96.04.04 十一 臺灣高等法院 106年度重再字第37號裁定 106.10.31 十二 臺灣高等法院 107年度重再字第16號判決 107.7.24